臺灣高等法院民事判決　　　　　　　　　 94年度上字第367號
上　訴　人　勝美達電子股份有限公司
法定代理人　乙○○
訴訟代理人　陳黛齡律師
　　　　　　楚曉雯律師
被上訴人　　O2 Micro International Limited（即英屬開曼群
　　　　　　島商凹凸科技國際股份有限公司）
　　　　　　　　　　　　d, PO Box 32331 Cayman Islands
法定代理人　甲○○○○○○○ ○○
　　　　　　　　　　　　d, PO Box 32331 Cayman Islands
訴訟代理人　陳和貴律師
　　　　　　陳君慈律師
　　　　　　張立業律師
複代理人　　劉彥汶律師
上列當事人間請求確認債權存在事件，上訴人對於中華民國94年
3 月18日臺灣臺北地方法院93年度訴字第2398號第一審判決提起
上訴，本院於96年1月16日言詞辯論終結，判決如下：
    主  文
上訴駁回。
第二審訴訟費用由上訴人負擔。
    事實及理由
一、被上訴人主張：(一)被上訴人前向台灣士林地方法院（下稱士
    林地院）民事庭聲請對第三人美商茂力科技股份有限公司（
    Monolithic Power Systems, Inc.即簡稱MPS）及美商茂力
    科技股份有限公司台灣分公司（以上二分司下均簡稱茂力公
    司）之財產，於新台幣（下同）5千萬元之範圍內為假扣押
    而取得假扣押裁定。並經該院民事執行處以92年執全字第15
    37號予以執行。惟經查封扣押之動產經鑑價後，與台新銀行
    信義簡易型分行陳報之結果合計，尚與被上訴人供擔保以保
    全之5千萬元債權有47,670,904元之差距。嗣被上訴人發現
    上訴人對第三人茂力公司負有給付貨款債權之義務，被上訴
    人即向執行法院聲請續行執行。詎上訴人對執行法院之通知
    聲明異議，否認與第三人間有應收帳款存在。被上訴人經接
    獲執行法院之通知，依強制執行法第120條第2項之規定應於
    10日內提起訴訟，否則依同條第3項之規定，執行法院即得
    依聲請撤銷所發執行命令，致被上訴人保全程序之目的不達
    ，日後恐有對債務人即第三人茂力公司求償無著之虞，是被
    上訴人確有即受確認判決之法律上利益，而得依民事訴訟法
    第247條第1項之規定，提起本件確認之訴。(二)本件上訴人於
    另件假處分案件中（原法院92年度民執智裁全字第50號），
    於93年1月16日調查時提出之預估損失報告及調查時之陳述
    ，均可證明上訴人確持續購買茂力公司之產品，故第三人茂
    力公司對上訴人負有貨款債權存在。且依其損失預估報告所
    載上訴人自承預估民國93年每月售出之Inverter產品中，有
    303,847片含有第三人茂力公司之驅動晶片產品。即上訴人
    於93年應付給第三人茂力公司之貨款即有美金303,847元（1
    顆約為美金1元），依目前美金與新台幣匯率約1：34元計算
    ，則上訴人1年應付給茂力公司之貨款即有1千多萬元。故上
    訴人依上半年已發生之債務，即有約5百萬元之應付貨款可
    供本件假扣押之查扣等語。爰求為確認訴外人美商茂力科技
    股份有限公司（Monolithic Power Systems, Inc.）及美商
    茂力科技股份有限公司台灣分公司對上訴人有5百萬元之貨
    款債權存在之判決（原審為被上訴人勝訴之判決。上訴人聲
    明不服）。並答辯聲明：上訴駁回。
二、上訴人則以：(一)被上訴人提起本件確認之訴，未依民事訴訟
    法第244條第1項第2款及第3款之規定，明確特定其訴訟標的
    之法律關係，被上訴人之訴不合法。(二)上訴人否認其與第三
    人茂力公司間有購買關係及貨款債權存在之事實，被上訴人
    雖提出原證八號及原證九號為證，惟此均係另案假處分中之
    文書資料（本院93年度抗字第1737號），於該案中提出供法
    院作為評估「定暫時狀態處分」將來可能對第三人所造成影
    響之參考，不能用以證明上訴人與第三人間確實已發生任何
    之貨款債權：(1)原證八號即所謂93年1 月16日之「預估損失
    報告」，僅係對若另案假處分被准許，則93年可能發生損失
    之「預估」，此觀其標題及內容說明自明，被上訴人以此聲
    稱第三人對上訴人確有貨款債權存在云云，殊屬無稽。是原
    證八號與被上訴人主張之待證事實欠缺關聯性，更不能證明
    被上訴人起訴之主張。(2)原證九號即所謂另案假處分調查時
    之陳述，亦係以說明原證八號之「預估損失報告」為目的，
    而說明另案假處分若被准許，未來可能對第三人發生之影響
    ，並不能用以證明第三人對上訴人確有貨款債權存在。是原
    證九號與被上訴人主張之待證事實欠缺關聯性，更不能證明
    被上訴人起訴之主張。(三)92年以後，上訴人已不再向茂力公
    司購買「驅動晶片」，縱認92年間上訴人曾向茂力公司購買
    「驅動晶片」，但上訴人於受假扣押執行命令時已經全數清
    償，已無應收帳款存在。(四)上訴人於92年間向MPS即茂力公
    司購買「驅動晶片」143351顆，另向A、B公司各購買000000
    0顆、677803顆，而向茂力公司購買之價金已全部付清，故
    茂力公司對上訴人已無應付帳款存在。(五)「預估損失報告」
    中第3 頁下半頁引用會計師查核報告及財報所指的乃是92年
    度的「年總銷售金額」，會計師財報上並無關於各廠牌IC銷
    售數量或金額之記載，而上訴人銷售總額，亦非僅來自銷售
    含有MPS 廠牌IC或O2廠牌IC之Inverter一項，因此由產品中
    所含O2牌IC或MPS 牌之IC比例反推之「勝美達總銷售中其中
    含有MPS 牌驅動晶片之總金額」，實際上未臻精確，亦無法
    推算出確切及實際上購買數量，但當初提出本預估損失報告
    之目的，僅在供法院了解假處分可能對上訴人造成之影響，
    且法院提出報告之時間急迫，故上訴人當時並未一一與原始
    發票核對，是以預估報告中內容有出現錯誤之情形。上訴人
    為更正「預估損失報告表」中之錯誤，已整理91、92年度對
    MPS 公司、A公司、B公司之購買數量及付款證明，且所提出
    者均為正式會計上之購買及付款憑證，應足以證明91、92年
    確定之購買及付款狀況。(六)94年9月5日行準備程序時，因尚
    不知「預估損失報告表」有購買數量抓取錯誤之疏失，故就
    該報告表中記載「92年有向茂力公司購買0000000 晶片」為
    不爭執之陳述，惟嗣後已為更正之陳述。且依上訴人所提出
    之92年對MPS公司購買之單據，亦足證92年向MPS公司購買之
    數量不可能達0000000顆等語，資為抗辯。並答辯聲明：(一)
    原判決廢棄。(二)被上訴人在第一審之訴駁回。
三、按第三人不承認債務人之債權或其他財產權之存在，或於數
    額有爭議或有其他得對抗債務人請求之事由時，應於接受執
    行法院命令後10日內，提出書狀，向執行法院聲明異議。第
    三人依前條第一項規定聲明異議者，執行法院應通知債權人
    。債權人對於第三人之聲明異議認為不實時，得於收受前項
    通知後10日內向管轄法院提起訴訟，並應向執行法院為起訴
    之證明及將訴訟告知債務人債權人。未於前項規定期間內為
    起訴之證明者，執行法院得依第三人之聲請，撤銷所發執行
    命令，強制執行法第119條第1項、第120 條分別定有明文。
    查被上訴人前向台灣士林地方法院民事庭聲請對第三人茂力
    公司，於5 千萬元之範圍內為假扣押而取得假扣押裁定。並
    經該法院民事執行處以92年執全字第1537號予以執行。嗣被
    上訴人認上訴人對第三人茂力公司負有給付貨款債權之義務
    ，即向執行法院聲請續行執行。惟上訴人對執行法院之通知
    聲明異議，否認與第三人間有應收帳款存在等情，業據被上
    訴人提出假扣押裁定、民事執行處通知函、續行強制執行聲
    請狀、聲明異議狀影本為證，並為兩造所不爭執，從而，若
    被上訴人未提起本件確認訴訟，則依強制執行法第120條第3
    項之規定，執行法院即得依聲請撤銷所發執行命令，致被上
    訴人保全程序之目的不達，日後恐有對債務人即第三人茂力
    公司求償無著之虞，是被上訴人確有即受確認判決之法律上
    利益，而被上訴人既已明白主張上訴人與訴外人茂力公司間
    有貨款請求權關係，請求就該貨款強制執行，上訴人聲明異
    議，被上訴人自得依強制執行法第120條第2項提起本件確認
    訴訟，故上訴人辯稱被上訴人未表明上訴人與訴外人茂力公
    司間有何原因事實所生之訴訟標的之法律關係及與被上訴人
    之聲明有何關聯性，被上訴人之訴不合法云云，即不足採，
    本件起訴應屬合法，先予敘明。
四、被上訴人主張其前向台灣士林地方法院民事庭聲請對第三人
    茂力公司之財產，於5 千萬元之範圍內為假扣押而取得假扣
    押裁定。並經該法院民事執行處以92年執全字第1537號予以
    執行。嗣被上訴人認上訴人對第三人茂力公司負有給付貨款
    債權之義務，被上訴人向執行法院聲請續行執行，上訴人對
    執行法院之通知聲明異議，否認其與第三人茂力公司間有應
    收帳款存在等事實，為上訴人所不爭執，堪信被上訴人此部
    分主張為真實。
五、被上訴人主張上訴人對訴外人茂力公司負有給付貨款債權之
    義務等情，業據提出預估損失報告、原法院92年度智裁全字
    第50號假處分事件執行（調查）筆錄節本影本為證（見原審
    卷32－40頁），上訴人則否認伊與訴外人茂力公司間有貨款
    債權債務關係，並為上開之辯詞，故本件爭執點為上訴人於
    92 、93年是否有向訴外人茂力公司購買驅動晶片產品？如
    有，貨款是否已付清，茂力公司對上訴人是否尚有貨款債權
    存在？查：
  (一)查，依被上訴人提出之上訴人預估損失報告影本（即原證八
    ）可知，上訴人每年製造及銷售之Inverter產品中有關訴外
    人茂力公司之驅動晶片比例係逐年增加，此事實亦經上訴人
    之人員江凌於另案假處分事件（原法院92年度民執智裁全字
    第50號）執行（調查）筆錄（即原證九）中陳述：「我們對
    ．．MPS的購買都是愈來愈多。今日所呈之報告中顯示91年
    凹凸與MPS占有之比率為7比3，到92年為6比4，就成長率來
    說都是要成長的。我們的損失有立即之損失即倉庫存貨的損
    失，另外還有利潤之損失，銷售金額之損失．．」等語可證
   （見原審1卷39、40頁），且上訴人亦不否認上開原證八（預
    估損失報告）及原證九（執行調查筆錄）之真正，且自承原
    證八確為上訴人所制作並提出於法院之文書，且上開原證八
    之損失報告係上訴人在另一假處分事件中所提出之書面報告
    ，原證九則為口頭說明，且上訴人在上開假處分事件中，其
    提出之民事答辯狀第5頁亦陳稱：「原證八之預估損失報告
    均係依會計師查核之財務報表為基準所製作」等語（見原審
    2卷66頁），堪認原證八為真正。
  (二)依原證八之「預估損失報告」所載，就已發生之91年度、92
    年度購買MPS的驅動晶片之數量已分別記載為1,475,779顆和
    3,073,067顆（見原審1卷34頁），且上訴人於本院94年9 月
    5日準備程序中亦自承「92年有向茂力公司購買0000000片晶
    片不爭執」（見本院1卷34頁，本院2卷43頁），而該報告中
    並特別標明係依致遠會計師事務所之財報及會計師查核內容
    所作成（見同上頁），足證該原證八為真正，上訴人與茂力
    公司間確有交易關係存在。上訴人空言辯稱：原證八之數據
    因工程師與會計人員自電腦抓取錯誤，與事實不符云云，委
    無足採。
  (三)上訴人雖辯稱：92年度向茂力公司購買數量為143,351顆，
    折合新台幣金額為3,543,862元（一顆約新台幣24.72元），
    另向A公司購買MPS品牌IC及他品牌產品（DII及SILIC牌）數
    量分別為1,335,310顆及666,000顆，向B公司購買MPS品牌之
    IC數量估計約為677,803顆，連同上開向茂力公司購買之數
    量，合計為2,822,464顆云云。查，上訴人上開所辯與原證
    八不符，已不足採信，況縱認原證八「預估損失報告表」上
    所載數量，並非均係向茂力公司所購，尚包括向其他公司購
    買MPS品牌IC在內，惟至少亦應就MPS品牌IC始得列入計算，
    其他品牌產品（DII及SILIC牌）部分，則不應包括在內。故
    依原證八所示，92年度購買之MPS品牌IC為3,073,067顆，扣
    除上訴人所述向A、B公司所購買之MPS品牌IC後，向茂力公
    司所購者應為1,059,954顆（3,073,067－1,335,310－677,
    803＝1,059,954），上訴人辯稱向茂力公司購買數量為143,
    351顆，即不足採信。又縱認上訴人主張其向A、B公司購買
    MPS品牌IC之貨款均已付清，向茂力公司購買之143,351 顆
    貨款亦已付清為可採，惟其就向茂力公司所購916,603顆（
    1,059,954－143,351＝916,603）部分，折合新台幣22,658,
    426元（24.72元×916,603＝22,658,426元），未舉證證明
    亦已付清貨款，是上訴人空言辯稱：均已付清貨款，自不足
    採信。
六、綜上所述，被上訴人依強制執行法第120條第2項規定，請求
    確認訴外人茂力公司對上訴人有5百萬元之貨款債權存在，
    為有理由，應予准許。是則原審為被上訴人勝訴之判決，於
    法並無不合。上訴意旨指摘原判決不當，求予廢棄改判，為
    無理由，應予駁回。
七、因本案事證已臻明確，兩造其餘主張陳述及所提證據，經本
    院審酌後，與判決之論斷不生影響，爰不一一論駁，附此敘
    明。
八、據上論結，本件上訴為無理由，依民事訴訟法第449條第1項
    、第78條、第85條第1項前段，判決如主文。
中　　華　　民　　國　　96　　年　　1　　月　　30　　日
　　　　　　　　  　民事第五庭
                        審判長法　官  林丁寶
　　　　　　　　　　          法　官  陳博享
　　　　　　　　　　　        法　官  蔡芳齡
正本係照原本作成。
如不服本判決，應於收受送達後20日內向本院提出上訴書狀，其
未表明上訴理由者，應於提出上訴後20日內向本院補提理由書狀
（均須按他造當事人之人數附繕本）上訴時應提出委任律師或具
有律師資格之人之委任狀；委任有律師資格者，另應附具律師資
格證書及釋明委任人與受任人有民事訴訟法第466條之1第1項但
書或第2項（詳附註）所定關係之釋明文書影本。
中　　華　　民　　國　　96　　年　　2 　　月　　5 　　日
                              書記官  蔡錦輝
附註：
民事訴訟法第466條之1（第1項、第2項）：
對於第二審判決上訴，上訴人應委任律師為訴訟代理人。但上訴
人或其他法定代理人具有律師資格者，不在此限。
上訴人之配偶、三親等內之血親、二親等內之姻親，或上訴人為
法人、中央或地方機關時，其所屬專任人員具有律師資格並經法
院認為適當者，亦得為第三審訴訟代理人。
